【裁判字號】    89,交抗,190
【裁判日期】    890509
【裁判案由】    違反道路交通管理處罰條例
【裁判全文】
臺灣高等法院刑事裁定                            八十九年度交抗字第一九號
    抗  告  人
    即移送機關   交通部公路局台北區監理所
    受 處 份 人
    即 異 議 人  甲○○
右抗告人因受處分人違反道路交通管理處罰條例案件，不服台灣板橋地方法院，八十
九年度交聲字第一八二號，中華民國八十九年五月九日所為裁定，提起抗告，本院裁
定如左：
    主  文
抗告駁回。
    理  由
一、抗告意旨略以：本案記處罰汽車所有人，按「舉發汽車違反道路交通管理事件，
    以汽車所有人為處罰對象者，移送其車籍地處罰機關處理... 」為道路交通管理
    處罰條例第二十六條所明定，依道路交通安全規則第二十三條「汽車顏色、型式
    、輪胎隻數及尺寸、燃料種類、座位、噸位、引擎車架、車身、使用性質及汽車
    所有人名稱、地址等如有變更，均應向公路監理機關辦理登記。」惟甲○○七十
    八年十月十七日於本所新領ＦＯ∣七三○○牌照後，均未辦理車籍更動，抗告人
    依該登記送達於「臺北縣中和市○○街十五巷四七弄四號之三」，並經中和郵局
    以查無此項退回台北市政府警察局交通大隊在案，台北市政府警察局於八十八年
    五月二十似已北市警交字第八八二四二九○五○○號公示送達，抗告人所為，應
    無不合，為此提起抗告云云。
二、按「舉發汽車違反道路交通管理事件，以汽車所有人為處罰對象者，移送其車籍
    地處罰機關處理；以『駕駛人』為『處罰對象』者，『移送』其『駕籍地』處罰
    機關處理；駕駛人未帶駕駛執照或無照駕駛者，移送其戶籍地處罰機關處理。但
    有下列情形之一者，移送行為地處罰機關處理：一、汽車肇事致人傷亡者。二、
    抗拒稽查致傷害者。三、汽車駕駛人無照駕駛且無法查明其戶籍所在地者。四、
    汽車買賣業或汽車修理業違反本條例第五十七條規定者。」，為違反道路交通管
    理事件統一裁罰標準及處理細則〔民國八十八年七月十九日修正發布〕第二十六
    條明定。
三、查台北市政府警察局北市警交〔八七〕字第五一八三二七五一九號舉發違反道路
    交通事件通知單，所載違規事實係：「汽、重機車限速六０公里，經測速七四公
    里，超速十四公里，未滿二十公里」，舉發違反之法條為道路交通管理處罰條例
    第四０條第一項。按道路交通管理處罰條例第四０條第一項明定：「汽車駕駛人
    ，行車速度，超過規定之最高時速或低於規定最低時速，或用測速雷達感應器者
    ，處四百元以上八百元以下罰鍰，其感應器沒入之」，係以「汽車駕駛人」為處
    罰對象，按諸前述，應移送於其駕籍地或戶籍地之處罰機關處理。惟本件車籍之
    管理與送達不能混為一談，道路交通管理處罰條例第二十六條雖規定處罰汽車所
    有人，應移送車籍地機關處罰，為車籍地非不得變更，其變更而未為異動登記者
    ，依同條例第十六條規定則應處以罰緩而已，前開之處罰，仍應以新車籍地機關
    處理。又車籍地既有變更，即不得再依舊址為送達，否則自不生送達之效力。再
    處理違反道路交通管理案件，有關文書送達之程序準用刑事訴訟法送達之規定，
    本件受處分人既於民國八十六年二月二十七日遷入「桃園縣龜山鄉○○路八巷三
    號六樓」，有受處分人之戶籍謄本一件在卷足參，舉發單位『未』將前開舉發通
    知書對受處分人遷移後之新址送達，竟以「臺北縣中和市○○街十五巷四七弄四
    號之三」為『送達處所』，再以『無人簽收』改以『公示送達』，此有臺北市政
    府警察局八十九年四月二十七日北市警交字第八九二三八一二一００號函暨所附
    大宗函件收執聯影本足佐，原審依法將原處分撤銷；如前述，受處分人之住址早
    經遷移至「桃園縣龜山鄉○○路八巷三號六樓」，本件處罰機關應為受處分人住
    所地之「臺灣省公路局新竹區監理所」，併將本案移送臺灣省公路局新竹區監理
    所處理，經核並無不合，縱上所述，應認本件抗告為無理由，應予駁回。
三、據上論斷，依道路交通案件處理辦法第二十六條，刑事訴訟法第四百十二條，裁
    定如主文。
中      華      民      國    八十九    年      八      月     二十四   日
                                臺灣高等法院刑事第二十五庭
                                    審判長法  官  許  國  宏
                                          法  官  袁  從  楨
                                          法  官  洪  光  燦
右正本證明與原本無異。
不得再抗告。
                                          書記官  張  永  富
中      華      民      國    八十九    年      八      月     二十八   日


司法院資訊處製作；財團法人民間司法改革基金會備份。
